【裁判字號】    91,再抗,171
【裁判日期】    920210
【裁判案由】    聲明異議
【裁判全文】
台灣高等法院民事裁定  九十一年度再抗字第一七一號
      聲  請  人  乙○○
右當事人因與甲○○間聲明異議事件，對於中華民國九十一年十一月二十七日本院九
十一年度再抗字第一三０號確定裁定，聲請再審，本院裁定如左：
      主      文
聲請駁回。
聲請費用由聲請人連帶負擔。
      理      由
一、聲請再審意旨略以：「
  (一)鈞院九十一年度再抗字第一三０號裁定（下稱原再審裁定）無非以原歷審確定判
    決誤為本案執行名義，而本案相對人聲請強制執行係以原法院八十八年度訴字第
    四四六五號違背法令之確定民事判決作為執行名義，與上開九十一年度再抗字第
    一三０號裁定理由中之原歷審確定判決無涉（執行名義不符），自不容比附援引
    作為本案之執行名義。
  (二)況原歷審確定判決於本件時效取得地上權申請登記審查時，依內政部八十二年九
    月十日台內字第八二八０八七一號函釋已闡明無涉在卷，而政府專業登記機關
    審查結果已作出「核無不符，准予公告登記」在案。換言之，已有地上權實質存
    在，進而拆屋還地之訴之先決要件，係視地上權之有無而定得否請求，本件既有
    實質之地上權經行政機關登記審查核定存在，相對人拆屋還地之訴自非合法，尤
    其兩造私權爭執涉及公法上之爭議，自應以土地所在地之行政法院管轄，本案既
    違背法院管轄之規定，顯屬當然違背法令，以該違法執行名義而為強制執行，人
    民之財產將何以保障。
  (三)綜上所述，本案執行名義應為原法院八十八年度訴字第四四六五號民事判決，而
    該判決起訴日期為八十七年十月二十三日，顯係於聲請人與受贈人間贈與系爭標
    的物日期八十七年九月十八日之後，則聲請人自不受非本案之原歷審確定判決拘
    束自明。」等語。
二、關於原歷審確定判決及本院九十一年度抗字第三一六六號確定裁定部分：
    按再審之訴，應於三十日之不變期間內提起；其期間自判決確定時起算。又判決
    於上訴期間屆滿時確定。不得上訴之判決，於宣示時確定；不宣示者，於送達時
    確定，民事訴訟法第五百條第一項第二項，第三百九十八條第一項本文第二項定
    有明文。再審意旨陳稱「原歷審確定判決於本件時效取得地上權申請登記審查時
    ，依內政部八十二年九月十日台內字第八二八０八七一號函釋已闡明無涉在卷
    ，本件既有實質之地上權經行政機關登記審查核定存在，相對人拆屋還地之訴自
    非合法，尤其兩造私權爭執涉及公法上爭議，自以土地所在地之行政法院管轄，
    原歷審確定判決既違背法院管轄之規定，顯當然違背法令。」等語，顯係就原歷
    審確定判決及本院九十一年度抗字第三一六六號確定裁定所為指摘，聲請人就原
    再審裁定聲請再審時，並未提出前開主張，遲至九十一年十二月二十六日就原再
    審裁定聲請本件再審時，方重為前揭實體事由之主張，業經本院調閱原再審裁定
    案卷查核無誤，顯已逾三十日之不變期間，聲請人此部份之聲請即不合法。
三、關於本院九十一年度再抗字第一三０號裁定部分：
    又按對於確定裁定聲請再審，依民事訴訟法第五百零七條準用同法第五百零一條
    第一項第四款之規定，必須表明再審理由及關於再審理由並遵守不變期間之證據
    。所謂表明再審理由，必須指明確定裁定有如何合於法定再審事由之具體情事，
    始為相當，倘僅泛言有何條款之再審事由，無具體情事者，仍難謂已合法表明再
    審事由（最高法院六十四年台聲字第七六號判例參照）。查聲請人主張原再審裁
    定誤以原歷審確定判決為本案執行名義，惟查本院原確定再審裁定，係駁回聲請
    人之再審聲請，主要理由略以「本件執行名義為原歷審確定判決，並經調卷審查
    無訛，並非臺灣臺北地方法院八十八年度訴字第四四六五號民事判決，原確定裁
    定所論述者亦非該事件，聲請人誤植為再審事由，尚無足採」等語。經核，聲請
    意旨並未指明原再審裁定前開所述有何合於法定再審之具體情事，僅泛言原再審
    裁定誤以原歷審確定判決為本案執行名義，本案執行名義應為原法院八十八年度
    訴字第四四六五號民事判決等語。惟原歷審確定判決為何非屬本案執行名義，及
    原再審裁定所述原法院八十八年度訴字第四四六五號民事判決非屬本案執行名義
    之認定，有何合於再審之事由，均未附理由以為說明，揆諸首開規定，即尚未具
    體指明再審理由，其再審之聲請，顯難認為合法，應予駁回。
四、綜上所述，本件再審聲請意旨就原歷審確定判決及本院九十一年度抗字第三一六
    六號確定裁定部分所為之主張，顯已逾三十日之不變期間，而就原再審裁定亦未
    敘明有何合於法定再審事由之具體情事，即未表明再審理由，均不合法，應予駁
    回，爰裁定如主文。
中      華      民      國    九十二    年      二      月      十      日
                                  民事第十庭
                                      審判長法  官  林  敬  修
                                            法  官  黃  騰  耀
                                            法  官  藍  文  祥
右正本係照原本作成。
不得再抗告。
中      華      民      國    九十二    年      二      月      十三    日
                                            書記官  顧  倪淑貞


司法院資訊處製作；財團法人民間司法改革基金會備份。
